臺灣高雄地方法院刑事判決　　　　　　　　　　　　　　九十年度易字第五六五號
　　公　訴　人　臺灣高雄地方法院檢察署檢察官
　　被　　　告　甲○○
右列被告因詐欺案件，經檢察官提起公訴（八十八年度偵字第二七四二二號、八十九
年度偵字第一一○九號），本院判決如左：
    主  文
甲○○無罪。
    理  由
一、公訴意旨略以：被告甲○○明知其並非代書，竟夥同「王代書」之不詳姓名成年
    男子，共同基於意圖為自己不法所有之概括犯意，自民國八十八年六月間，在報
    紙上刊登廣告佯以幫忙貸款收取手續費方式詐財，適乙○○急須用錢而洽詢貸款
    事宜，乃由「王代書」於八十八年七月六日十三時卅分許，在高雄市○○○路與
    承德街口，向乙○○詐騙手續費新臺幣（下同）二萬元，致使乙○○不疑有他，
    而如數交付，嗣又向乙○○佯稱：手續不夠云云，致使乙○○又於八十八年七月
    十三日交付三萬元、八十八年七月十二日交付面額分別為四萬五千元、四萬五千
    元、五萬六千元之支票三張（嗣均遭兌現），及於八十八年七月十九日匯款二萬
    五千元、八十八年七月廿三日匯款三萬一千元、八十八年八月十日匯款一萬二千
    元、八十八年八月十三日匯款三萬六千元入被告帳戶，前後共計四十萬元，嗣因
    貸款無法辦成，又避不見面，告訴人始知受騙。因認被告與「王代書」二人間，
    共同涉有刑法第三百三十九條第一項詐欺取財犯嫌云云。
二、按犯罪事實應依證據認定之，無證據不得推定其犯罪事實，不能證明被告犯罪或
    其行為不罰者，應諭知無罪之判決，刑事訴訟法第一百五十四條及第三百零一條
    第一項分別定有明文。又被告否認犯罪事實所持之辯解，縱屬不能成立，但如無
    積極證據足以證明其犯罪行為，自不能以推測或擬制之方法，以為裁判基礎（最
    高法院七十八年台上字第一九八一號判決意旨參照）。另按在訴訟上用以證明事
    另按在訴訟上用以證明事實之證據，須於通常一般之人均不致於有所懷疑，而得
    確信其為真實之程度者，始得據以為有罪之認定；倘其證明尚未達到此一程度，
    而有合理之懷疑存在，致使無從為有罪之確信時，即應為無罪之判決（最高法院
    七十六年度台上字第四九八六號判例意旨參照）。再按告訴人之告訴，係以使被
    告受刑事訴追為目的，是其陳述是否與事實相符，仍應調查其他證據以資審認（
    最高法院五十二年度台上字第一三○○號判例意旨參照）
三、本件公訴人依據告訴人乙○○之指訴，及告訴人提出之匯款回條、存款存根及被
    告彰化商業銀行中港分行活期存款明細表等，而認被告涉有前開犯行。訊據被告
    堅決否認有何前開犯行，辯稱：伊並未在報紙上刊登廣告，告訴人曾向伊借錢，
    後請伊幫忙向銀行貸款，伊並曾向告訴人收取二次手續費，一次約一萬七千元，
    一次約三萬元，後來未能貸成，伊想還告訴人，卻找不到。告訴人先後以支票或
    匯款交付伊的款項，除其中一筆三萬一千元或三萬六千元的匯款，係告訴人匯給
    伊的貸款手續費外，其餘均為告訴人清償欠伊的借款或給付的利息，伊並不曾以
    貸款為名，先後向告訴人收取共四十萬元等語。經查，告訴人係指訴：自稱「王
    代書」之人，以幫忙向銀行貸款為由，詐騙手續費，伊先後交付現金、其女兒劉
    美華之支票之方式，支付手續費。另伊曾依「王代書」之指示，將款項匯入被告
    帳戶內等語（八十八年八月十八日警訊筆錄參照），其後告訴人於偵查及本院審
    理中，均經傳喚而未到庭，惟依告訴人前開指訴，告訴人尚未明確指認係被告詐
    欺。再查，告訴人於前開警訊時雖又指訴稱：曾因支付「王代書」手續費，而交
    付伊女兒劉美華為發票人，付款人為高雄市農會新莊分行，如事實欄所載之支票
    （票號分別為0000000、0000000、0000000）三張，且該
    三張支票，均在高雄市前鎮區富邦銀行提領等語，對此被告則以前開情詞為辯，
    並辯稱：告訴人向伊借款所交付的支票不只該三張，而係先後以九張支票向伊借
    款等語，被告並提出包括告訴人所指訴前開三張支票在內之九張支票票號為證（
    除前三張外，尚包括0000000、0000000、0000000、00
    00000、0000000、0000000），經本院依前開支票票號向高
    雄市農會查詢，前開劉美華為發票人之九張支票，確實均在前開富邦銀行前鎮分
    行提出交換，有高雄市農會九十年三月廿七日高市農信（庄）字第○五七二號函
    及所附之前開支票影本九張在卷可證，足證告訴人交付被告之支票，不只其所指
    訴之三張，而至少為九張，則告訴人是否係以前開三張支票交付「王代書」手續
    費，或係以九張支票向被告借款之事實，即無法確定，故被告前開所辯：係借款
    等語，即非全無可能。又若為借款，則告訴人所指訴前開交付或匯入被告帳戶之
    金錢，被告辯稱：除一筆係交付之手續費外，其他為借款利息等語，亦非全無可
    能。則告訴人前開指訴交付「王代書」之款項，除前開被告所自承：曾因幫忙告
    訴人貸款，而收取手續費一萬七千元及三萬一千元或三萬七千元等語，此並有告
    訴人提出之一筆三萬一千元及三萬七千元之匯款回條可證，而可認定外，告訴人
    其他部分之指訴，尚難遽認為屬實。而告訴人於前開警訊中並未指訴言及「王代
    書」同意幫忙向銀行貸款之金額為少錢？惟據被告自承：係五十萬元或八十萬元
    ，因時間太久而不確定等語，然不論係五十萬元或八十萬元，據前述，可得證明
    之告訴人交付被告之委託辦理金額，共計約四萬八千元左右，其尚難謂有何顯不
    相當之情事。又縱使前開金額顯不相當，但若係兩造合意，又無證據足證被告有
    詐欺犯意，亦不能以此即遽認被告詐欺犯行。此外，又查無其他證據足證被告有
    何公訴人所指訴之詐欺犯行，參諸前引法條及最高法院判決、判例意旨之說明，
    本件自應為無罪之諭知。
據上論斷，應依刑事訴訟法第三百零一條第一項，判決如主文。
本件經檢察官陳宗吟到庭職行執務。
中      華      民      國    九十一    年      三      月    二十五    日
                              臺灣高雄地方法院刑事第六庭
                                  法  官  邱  明  弘
右正本證明與原本無異。
如不服本判決，應於判決送達後十日內，向本院提出上訴狀。
                                書記官    顏平國
中    華    民    國      九十一      年      三      月      二十五    日
